【裁判字號】    98,交抗,2735
【裁判日期】    981202
【裁判案由】    違反道路交通管理處罰條例
【裁判全文】
臺灣高等法院交通事件裁定            98年度交抗字第2735號
抗  告  人
即受處分人  甲○
上列抗告人因違反道路交通管理處罰條例案件，不服臺灣基隆地
方法院，中華民國98年9月23日所為裁定（98年度交聲字第311號
），提起抗告，本院裁定如下：
    主  文
原裁定撤銷，發回臺灣基隆地方法院。
    理  由
一、抗告意旨略以：抗告人因不懂法律，錯失申訴時間，又因監
    理站人員善意的誘使而簽下撤回異議申請，實為不明智之舉
    。惟抗告人本身並無闖紅燈之犯意，僅因路口回堵始快速通
    行，為何員警並未攔下抗告人身後之其他車輛？顯不公平，
    亦有搶業績之嫌，作為令人難以認同，有損警察形象。抗告
    人請求調閱路口監視錄影帶以釐清真相，為何各單位均無法
    提出，原裁定僅依已逾聲明異議期間而駁回，難道真相不是
    法律所應查明之最根本原則？若舉發單位認定抗告人仍有違
    規行為，請提出合理物證，而不應只是用法律條文來解釋等
    語。
二、按違反道路交通管理處罰條例之行為，「於處罰裁決前」，
    應給予違規行為人陳述之機會；受處罰人不服舉發事實者，
    應於15日內，向處罰機關陳述意見；違反道路交通管理事件
    之處罰機關，得於適當地點設置陳述室，供違規行為人「於
    裁決前」，陳述被舉發之違規事實；道路交通管理處罰條例
    第8條第2項、第9條第1項、違反道路交通管理事件統一裁罰
    基準及處理細則第37條分別定有明文。次按受處分人，不服
    第8條主管機關所為之處罰，得「於接到裁決書之翌日起20
    日內」，向管轄地方法院聲明異議，道路交通管理處罰條例
    第87條第1項定有明文。又違反道路交通管理事件，受處分
    人不服處罰，依法聲明異議者，處罰機關應於接受異議書狀
    5日內，製作不服違反道路交通管理事件裁決聲明異議移送
    書，將案卷及有關證物連同聲明異議書狀，送交該管地方法
    院審理，違反道路交通管理事件統一裁罰基準及處理細則第
    65條亦著有明文。
三、經查：
  (一)本件原處分機關於民國97年1月21日為裁決後即於次日送達
    於抗告人住處，並由其同居人鄭米妘簽名收受，而抗告人於
    同年月31日向原處分機關提出「交通違規陳述書」等情，此
    有該裁決書、送達證書、交通部公路總局臺北區監理所基隆
    監理站交通違規陳述單等影本各1紙在卷可參（見原審卷第5
    至8頁）。
  (二)觀諸抗告人前揭「交通違規陳述書」所載：「綠燈塞車因聯
    結車在前面停車，剛好是停在燈號前面，聯結車開動時，剛
    好閃黃燈與紅燈。所以祇好開過去。」等內容，抗告人對於
    本件原處分機關所為裁決書認定其有「駕車行經有燈光號誌
    管制之交叉路口闖紅燈」之違規事實，裁處罰鍰新臺幣5,40
    0元，並記違規點數3點之處罰，似有表示不服而提出抗辯之
    意思。其書狀雖未明白記載「聲明異議」乙詞，然抗告人既
    係於收受該裁決書後，始向原處分機關提出「交通違規陳述
    書」，揆諸前揭條文規定，及依該陳述書之內容文義及提出
    之時間點觀之，是否即應認定該陳述書係抗告人對原裁決書
    表示不服所提出之聲明異議，而非僅係於處罰裁決前對舉發
    事實所為之意見陳述而已？至原處分機關於接受該書狀後，
    未依前揭細則第65條規定處理，是否妥適？均尚非無再予推
    敲研求之餘地。
  (三)又如認抗告人前揭於97年1月31日提出之「交通違規陳述書
    」，已屬對原處分機關之裁決聲明異議，因其係於法定期間
    內所提出，其效力是否因抗告人其後分別於97年2月20日、9
    8年9月1日（已逾20日法定期間）再向原處分機關提出異議
    狀，及於97年2月29日以傳真方式撤回異議而有所影響（分
    見原審卷第10頁至第11頁、第3頁至第4頁、第12頁），抗告
    人之真意究竟如何，原審亦未予斟酌，遽認抗告人之異議逾
    期予以駁回，容有未洽。本件既未經原審進行實體審查，為
    維護抗告人之審級利益，自當由本院撤銷原裁定，發回原審
    法院更為適法之處理。
四、據上論結，應依道路交通管理處罰條例第89條、道路交通案
    件處理辦法第26條，刑事訴訟法第413條，裁定如主文。
中    華    民    國    98    年    12    月    2     日
                  刑事第十三庭審判長  法  官   曾德水
                                      法  官   陳恆寬
                                      法  官   崔玲琦
以上正本證明與原本無異。
不得抗告。
                                      書記官   馬佳瑩
中    華    民    國    98    年    12    月    3     日


司法院資訊處製作；財團法人民間司法改革基金會備份。
